臺灣臺北地方法院刑事判決　　　　　　　　　　　　　九十年度交訴字第一○○號
　　公　訴　人　臺灣臺北地方法院檢察署檢察官
　　被　　　告　乙○○
右列被告因公共危險案件，經檢察官提起公訴（九十年度偵字第一八一六一號），本
院判決如左：
    主      文
乙○○無罪。
    理      由
一、公訴意旨略以：被告乙○○於民國九十年五月二十五日下午七時四十分許，駕駛
    車號ＨＬ—七一六八號自小客車，沿臺北縣新店市○○路○段由新店往景美方向
    行駛，途經新店市○○路○段二二九號前，應注意車前狀況，並隨時採取必要之
    安全措施，同向適有甲○○騎乘車號ＹＫＱ—九一一號重機車在其車前行駛，其
    於變換車道時，能注意卻疏未注意，竟自後追撞甲○○騎乘之重機車，致甲○○
    人車倒地，受有左側手肘及左臀部挫傷、左上肢多處擦傷等傷害（過失傷害部分
    未據告訴），被告乙○○駕車肇事致人受傷後，為逃避肇事責任，竟未停車處理
    ，反而加速前駛，並於前方路口闖越紅燈右轉逃逸等語，因認被告乙○○涉有刑
    法第一百八十五條之四駕駛動力交通工具肇事致人受傷而逃逸罪嫌。
二、按犯罪事實應依證據認定之，無證據不得推定其犯罪事實，為刑事訴訟法第一百
    五十四條所明定。又認定不利於被告之事實，須依積極證據，苟積極證據不足為
    不利於被告事實之認定時，即應為有利於被告之認定，更不必有何有利之證據，
    最高法院著有三十年上字第八一六號判例可資參照。再按刑法第一百八十五條之
    四駕駛動力交通工具肇事，致人死傷而逃逸罪，行為人之駕車肇事致人死傷雖非
    出於故意，但仍須知悉肇事致人死傷之事實，猶予逃逸，始足當之。若行為人不
    知其已肇事並致人死傷，縱然逃逸，亦與本罪之構成要件不合（最高法院九十一
    年台上字第一一二四號判決意旨參照）。
三、本件公訴人認被告乙○○涉有刑法第一百八十五條之四罪嫌，無非以右揭事實業
    據甲○○指訴綦詳，核與證人高鼎證述情節相符，並有道路交通事故調查報告表
    、現場照片、財團法人天主教耕莘醫院出具之診斷證明書、和解書等件附卷可稽
    為其論據。惟訊據被告乙○○始終堅詞否認有駕車肇事逃逸犯行，辯稱：伊雖於
    前開時間駕車行經台北縣新店市○○路○段，但斯時並不知因伊變換車道不當舉
    措致駕車擦撞甲○○身體，造成其倒地受傷；伊因不知肇事，於甲○○受傷後即
    以正常速度駛離現場，並未駕車逃逸等語。經查：
    (一)針對本件車禍事發經過，目擊證人高鼎於偵查中到庭結證稱：「我當時騎車在
      被害人五十公尺後方，現場係三線道車道，我和那小姐皆在最右邊同一線道，
      當時有一台車自我左側經過，因車速很快，我有注意他，就在此時，他的車道
      前有車擋住，故其變換到我們摩托車線道，他就在我和小姐中間，他向那小姐
      猛按喇叭，小姐不理他，此時他找到了縫隙，又再切回中間車道，然後再與被
      害小姐機車並行，突然再切入右車道，此時他就把那小姐撞倒，他不理小姐就
      跑了，我一路追上去，他在紅綠燈立即右轉：：：」等語（偵卷第二十頁參照
      ），可知本件車禍係於被告駕車變換車道時不慎擦撞至甲○○而發生。
    (二)再者，本件車禍被告係駕車擦撞至甲○○之身體，致甲○○失去平衡，人車倒
      地受有傷害，而非兩車碰撞所致，此業據甲○○於本院審理中到庭證述明確（
      本院九十年十一月三十日訊問筆錄、九十一年九月十日審判筆錄參照），並有
      卷附兩車於事發後狀況之照片（偵卷第十二、十三頁），兩車均無明顯碰撞痕
      跡可資佐證。
    (三)另被告於擦撞發生後駕車右轉之台北縣新店市○○路○段、民權路路口，該路
      口之交通號誌顯示當直行中興路三段之車輛為紅燈暫停通行時，欲右轉民權路
      之車輛可予直行，有被告提出之照片一幀附卷可參。被告辯稱伊於事發後行經
      該路口係依照燈號指示右轉，並未闖紅燈等語，堪予採信。
    (四)又被告所駕駛自小客車為吉普車，車身較諸一般自小客車為高，有卷內照片足
      憑。查於本件事發之際，被告以高速駕車在車陣中穿梭，多次變換車道，此由
      前開證人高鼎之證詞可知，顯見被告駕駛態度、習慣均屬不佳。而被告駕車擦
      撞甲○○身體一節雖屬實在，然該擦撞力道非重，此由甲○○證稱被告於肇事
      時可能並未發現碰撞等語即可推知（本院九十年十一月三十日訊問筆錄、九十
      一年九月十日審判筆錄參照）。被告態度輕忽駕駛吉普車以高速於車陣間行進
      中，突與騎乘機車行駛在該吉普車右側之甲○○左側身體輕微擦撞，被告對此
      未為察覺，核與常理不相違背；再參諸被告於甲○○人車倒地後，繼續前行並
      遵照前方路口號誌指示右轉，駕車並無突然加速、闖紅燈駛離現場之不正常動
      態，亦足認被告辯稱伊並非明知駕車肇事致甲○○受傷卻故意逃逸等語，應屬
      實在。
    (五)至證人甲○○雖曾於本院調查中證稱被告於肇事後「應該有」停頓方駕車離開
      現場等語（見本院九十年十一月三十日訊問筆錄），然其語氣並不肯定，且其
      嗣後另證稱：因本件不是很厲害的碰撞，被告應該不知道與其發生擦撞，其跌
      倒後被告應該沒有發現，被告以正常速度前行，到路口就右轉等語（見本院九
      十一年九月十日審判筆錄）。就甲○○前後不一之證述內容，公訴人雖當庭陳
      稱甲○○係因業與被告就過失傷害部分達成和解，故事後改口為有利於被告之
      陳述等語，然甲○○係於本院行調查程序前之九十年六月十七日即就過失傷害
      部分與被告達成和解，有和解書一份可按，衡情其並無於本院審理時故為不實
      陳述以迴護被告之必要，是以本院認尚難遽以甲○○先後互歧之證詞，即作成
      對被告不利之認定。另本件卷附之道路交通事故調查報告表、現場照片、財團
      法人天主教耕莘醫院出具之診斷證明書等項，則僅可作為甲○○於前揭時、地
      與被告行車發生碰撞並受有傷害之佐證，尚難執此認定被告有明知駕車肇事致
      人受傷卻故意逃逸之犯行。
四、綜上所述，足認被告辯稱伊於事發之際不知肇事，故而駕車駛離事發地點，並未
    故意逃逸等語，要非虛妄，應可信憑，尚難僅以被告駕車擦撞甲○○身體，致其
    受傷之單純事實，即認被告於肇事時對此即已明知卻故意逃逸。此外，本院復查
    無其他積極、具體確切之證據，足資證明被告有觸犯刑法第一百八十五條之四駕
    駛動力交通工具肇事，致人受傷而逃逸罪犯行。準此，本件既不能證明被告犯罪
    ，自應為無罪判決之諭知。
據上論斷，依刑事訴訟法第三百零一條第一項，判決如主文。
本案經檢察官丙○○到庭執行職務
中      華      民      國      九十一      年      九    月    廿四    日
                                    臺灣臺北地方法院交通法庭
                                        法  官  陳婷玉
右正本證明與原本無異。
如不服本判決，應於判決送達後十日內，向本院提出上訴狀。
                                        書記官  陳弘文
中      華      民      國      九十一      年      九    月    廿六    日
附錄本案論罪科刑法條全文
刑事訴訟法第三百零一條第一項
    不能證明被告犯罪或其行為不罰者，應諭知無罪之判決。
